臺灣臺東地方法院刑事判決　　　　　　　 100年度易字第10號
公　訴　人　臺灣臺東地方法院檢察署檢察官
被　　　告　曾國興
上列被告因竊盜案件，經檢察官提起公訴（99年度偵字第2119號
），本院判決如下：
    主    文
曾國興毀壞門扇竊盜，累犯，處有期徒刑柒月。
    犯罪事實
一、曾國興前於民國98年間因酒後駕車之公共危險案件，經本院
    以98年度東交簡字第370號判處有期徒刑4月確定，於99年4
    月22日縮刑期滿執行完畢。詎猶未能律己慎行，基於意圖為
    自己不法所有之犯意，於99年10月20日上午8時許，見其鄰
    居蘇志柔所有之牌照號碼687-HKQ號重型機車，停放在蘇志
    柔位於臺東縣成功鎮○○路60號之住處前無人看管，又見該
    機車之鑰匙擺放在蘇志柔上開住處客廳之神桌上，竟利用蘇
    志柔上開住處正門之紗門因破損而生之破洞，以其手穿入該
    紗門破洞，開啟裝置於該紗門之門栓，打開紗門侵入蘇志柔
    上開住處（無故侵入住宅未據告訴），徒手竊取上揭機車鑰
    匙得手後，復持該機車鑰匙發動前揭機車之引擎，接續竊取
    前揭機車得逞，得手後供己代步使用。嗣於同日中午12時許
    ，蘇志柔之妻盧月萍發現上開機車失竊，報警處理，旋於同
    日中午12時40分許，為警在臺東縣成功鎮○○路159號前之
    廣場，查獲曾國興及其竊得之前揭機車（已由蘇志柔領回）
    ，而查悉上情。
二、案經蘇志柔訴由臺東縣警察局成功分局報告臺灣臺東地方法
    院檢察署檢察官偵查起訴。
    理    由
壹、程序部分（證據能力部分）：
    按被告以外之人於審判外之言詞或書面陳述（即學理上所稱
    之「傳聞證據」），除法律有規定者外，不得作為證據（即
    學理上所稱之「傳聞法則」）。刑事訴訟法第159條第1項固
    有明文。惟按被告以外之人於審判外之陳述，雖不符刑事訴
    訟法第159條之1至之4之規定，而經當事人於審判程式同意
    作為證據，法院審酌該言詞陳述或書面陳述作成時之情況，
    認為適當者，亦得為證據；當事人、代理人或辯護人於法院
    調查證據時，知有第159條第1項不得為證據之情形，而未於
    言詞辯論終結前聲明異議者，視為有前項之同意，刑事訴訟
    法第159條之5定有明文。查本案以下所引用之傳聞證據，被
    告曾國興於本院準備程序中均表示沒有意見，同意作為證據
    ，且迄於言詞辯論終結前，亦未就本院所調查之證據資料主
    張有刑事訴訟法第159條第1項不得為證據之情形，本院審酌
    該證據作成之情況，認均無不適當情事，依刑事訴訟法第15
    9條之5第2項之規定，均有證據能力，合先敘明。
貳、實體部分：
一、訊據被告曾國興坦認於上開時、地，未經被害人蘇志柔同意
    即進入蘇志柔上開住處竊取前揭機車鑰匙，進而以該機車鑰
    匙發動該機車而竊取得逞等事實，核與證人即被害人蘇志柔
    於警詢、偵訊及本院審理時所證失竊情節大致相符，並有贓
    物認領保管單1紙、被害人機車行照影本1紙、刑案現場測繪
    圖1紙及現場照片6張等在卷可佐，足認被告之前開任意性自
    白，與事實相符，堪可採信。又有關被告係以何方式進入被
    害人家中竊取機車鑰匙乙節，被告固於本院審理時陳稱其係
    伸手從該住處紗門與柱子間縫隙將門栓打開後走進去的等語
    （見本院卷第37頁），惟據證人蘇志柔於本院審理時結證：
    其家中紗門是用門栓拴在門框，紗門旁邊本來就有破洞，可
    以用手直接從外面透過破洞把門栓打開，紗門就可以開了，
    紗門破洞就在門栓旁邊，案發當天紗門門栓有鎖，但並未被
    破壞，紗門後面有一道木門，案發當天木門是開著的，只有
    晚上睡覺木門才會關起來；我們家無法從紗門與柱子間縫隙
    打開紗門門栓，因為空隙很小，用手無法直接開啟，可能要
    透過鐵絲或線才能打開等情（見本院卷第36-37頁）可知，
    被告所陳前詞，應與事實不符。而證人蘇志柔為上開住處之
    主人，自對其住處紗門門栓情況較為熟稔，其證詞洵為可信
    。因此，被告應係透過被害人上開住處紗門破洞而開啟門栓
    進入該住處，堪可認定。本件事證明確，被告上開竊盜犯行
    ，堪以認定，應依法論科。
二、論罪與科刑：
（一）按被告曾國興行為後，刑法第321條業於100年1月26日修
      正公布，100年1月28日施行。修正前刑法第321條規定：
      「犯竊盜罪而有左列情形之一者，處六月以上、五年以下
      有期徒刑：一、於夜間侵入住宅或有人居住之建築物、船
      艦或隱匿其內而犯之者。二、毀越門扇、牆垣或其他安全
      設備而犯之者。三、攜帶兇器而犯之者。四、結夥三人以
      上而犯之者。五、乘火災、水災或其他災害之際而犯之者
      。六、在車站或埠頭而犯之者。前項之未遂犯罰之。」修
      正後則規定：「犯竊盜罪而有下列情形之一者，處六月以
      上、五年以下有期徒刑，得併科新臺幣十萬元以下罰金：
      一、侵入住宅或有人居住之建築物、船艦或隱匿其內而犯
      之者。二、毀越門扇、牆垣或其他安全設備而犯之者。三
      、攜帶兇器而犯之者。四、結夥三人以上而犯之者。五、
      乘火災、水災或其他災害之際而犯之者。六、在車站、埠
      頭、航空站或其他供水、陸、空公眾運輸之舟、車、航空
      機內而犯之者。前項之未遂犯罰之。」其中修正部分與本
      案有涉者，在於本條第1項第1款原規定之「於夜間」業已
      刪除，因此，本條第1項第1款不再以夜間為要件。本案被
      告犯罪時間為99年10月20日上午8時許，倘依修正後之規
      定，被告應構成本條第1項第1款之加重竊盜罪，若依修正
      前之規定，則否。比較新舊法結果，修正後之規定並未較
      有利於被告。是以，依刑法第2條第1項前段之規定，本案
      應適用被告行為時即修正前刑法第321條之規定。
（二）按刑法第321條第1項第2款所謂「毀」係指毀壞，稱「越
      」則指踰越或超越，祇要毀壞、踰越或超越門扇、牆垣或
      安全設備之行為使該門扇、牆垣或安全設備喪失防閑作用
      ，即該當於前揭規定之要件。查被害人上開住處紗門裝置
      有門栓設備，具有防閑之作用，被告曾國興利用該紗門原
      存之破洞，伸手穿入破洞開啟該紗門門栓而進入該住處，
      雖無破壞紗門之行為，但利用紗門破洞開啟紗門之手段，
      本非紗門正常使用之方式，就犯罪支配之觀點衡酌，實與
      毀壞門扇之手段無異，法律評價上應等同於毀壞門扇之不
      法手段內涵。如是解釋，方足彰顯本款規範內涵及達到保
      護法益的目的。因此，被告以上開方式進入該被害人住處
      內之行為，已使該紗門喪失防閑作用，揆諸前揭說明，應
      認該當該條款所規定之毀壞門扇之要件。核被告上開所為
      ，係犯刑法第321條第1項第2款之毀壞門扇竊盜罪。又其
      基於為自己不法所有之同一目的，於密接之時、地，接續
      竊取被害人蘇志柔所有之機車鑰匙及上開機車，各行為之
      獨立性極為薄弱，且係侵害同一法益，依一般社會健全觀
      念，難以強行分開，應視為數個舉動之接續施行，合為包
      括之一行為予以評價，為接續犯，屬單純一罪。再被告有
      如犯罪事實欄所載論罪科刑及執行情形，有臺灣高等法院
      被告前案紀錄表在卷可稽，其於有期徒刑執行完畢後，5
      年內故意再犯有期徒刑以上之本罪，為累犯，應依刑法第
      47條第1項之規定加重其刑。爰審酌被告正值盛壯，不思
      以己力營生，為貪圖一己方便及利益，即以上開不法手段
      竊取他人物品，恣意侵害他人財產權，所為非是，惟衡之
      其犯罪後坦承竊盜犯行，頗具悔意，失竊財物已由被害人
      領回，其素行、生活狀況、智識程度（高中畢業，曾從事
      汽車烤漆工作，父母均健在，離婚，育有2子）等一切情
      狀，量處如主文所示之刑。
據上論斷，應依刑事訴訟法第284條之1、第299條第1項前段，刑
法第2條第1項前段、（修正前）第321條第1項第2款、第47條第1
項，判決如主文。
本案經檢察官許慧珍到庭執行職務
中    華    民    國   100    年    2     月    15    日
                   刑事第四庭   法  官  盧亨龍
以上正本證明與原本無異。
如不服本判決應於收受送達後10日內向本院提出上訴書狀，並應
敘述具體理由；其未敘述上訴理由者，應於上訴期間屆滿後20日
內向本院補提理由書（均須按他造當事人之人數附繕本）。「切
勿逕送上級法院」。告訴人或被害人對於本判決如有不服，請書
具不服之理由狀，請求檢察官上訴者，其上訴期間之計算係以檢
察官收受判決正本之日期為準。
                                書記官  張俊良
中    華    民    國   100    年    2     月    15    日
附錄本案論罪科刑法條全文：
刑法第321條第1項：
犯竊盜罪而有左列情形之一者，處6月以上5年以下有期徒刑：
一、於夜間侵入住宅或有人居住之建築物、船艦或隱匿其內而犯
    之者。
二、毀越門扇、牆垣或其他安全設備而犯之者。
三、攜帶兇器而犯之者。
四、結夥三人以上而犯之者。
五、乘火災、水災或其他災害之際而犯之者。
六、在車站或埠頭而犯之者。